【裁判字號】    97,訴,310
【裁判日期】    980210
【裁判案由】    誣告
【裁判全文】
臺灣屏東地方法院刑事判決               97年度訴字第310號
公  訴  人  臺灣屏東地方法院檢察署檢察官
被      告  甲○○
選任辯護人  楊水柱律師
上列被告因誣告案件，經檢察官提起公訴（97年度偵字第147 號
），本院判決如下：
    主  文
甲○○意圖使他人受刑事處分，向該管公務員誣告，處有期徒刑
捌月。
    事  實
一、緣甲○○於民國95年間，對案外人李文正提出違反性騷擾防
    治法之告訴，在該案調解及偵審之過程中，對於參與調解及
    於偵審程序中為不利於伊之證述之庚○○、庚○○之子辛○○與癸○○心生不滿。其於96年3 月27日晚上8 、9 時許，
    與7 、8 名友人飲用調酒及威士忌酒等酒類，至翌日凌晨零
    時許飲畢時，已無法安全駕駛動力交通工具，猶駕駛尤榮和
    所有之車牌號碼VT─7776號自小客車上路（所犯公共危險罪
    業經本院判決確定），於同日凌晨零時10分許，駕車抵達庚○○位於屏東縣恆春鎮○○路202 號之住處前，大聲鳴按喇
    叭及謾罵，庚○○見狀旋撥打110 報警，屏東縣警察局恆春
    分局龍水派出所（以下簡稱龍水派出所）警員潘永財接獲報
    案後，旋通知警員丁○○、壬○○前往庚○○之住處處理，
    甲○○見警員丁○○、壬○○駕駛警車前來，即駕車離去，
    警員丁○○、壬○○詢問庚○○後，得知甲○○之住址，即
    駕駛警車前往甲○○位於屏東縣恆春鎮○○路198 巷9 號之
    住處查訪，惟甲○○又再次駕車返回庚○○上開住處前鳴按
    喇叭，警員丁○○、壬○○聽聞喇叭聲，旋即駕車返回庚○○上開住處，甲○○見警車前來旋駕駛上開自小客車離開，
    警員丁○○、壬○○見甲○○駕車搖搖晃晃，加以庚○○報
    案時提及甲○○喝醉酒一事，懷疑甲○○酒後駕駛，乃駕駛
    警車跟隨在後，沿龍泉路南向車道往南行駛，欲伺機上前將
    其攔停，詎甲○○駕車行經龍泉路318 號附近之大彎道時，
    因酒後精神不濟且車速甚快，失控將上開自小客車往左駛入
    龍泉路北向車道，再衝進龍泉路318 號前路面外之樹叢內（
    下稱「事故現場」），最後撞到樹木而停住，其額頭、手、
    腳等部位因此受傷，惟其當時意識仍清醒且具有行動能力。
    詎甲○○明知上述過程，亦知庚○○、辛○○及癸○○並未
    至事故現場毆打伊，而龍水派出所警員丁○○、壬○○、潘
    永財、屏東縣警察局恆春分局交通隊車禍處理小組警員（以
    下簡稱交通隊警員）戊○○、屏東縣警察局恆春分局（以下
    簡稱恆春分局）警員尤順隆均無縱容、包庇庚○○、辛○○
    、癸○○等人傷害伊，及故意在職務上所掌文書為不實登載
    或為其他瀆職行為，竟意圖使庚○○、辛○○、癸○○、丁○○、壬○○、戊○○、尤順隆等人受刑事或懲戒處分，於
    96 年10 月18日下午2 時30分許，在臺灣屏東地方法院檢察
    署檢察官96年度他字第481 號瀆職案件開庭時，對庚○○、
    辛○○、癸○○、丁○○、壬○○、戊○○、尤順隆等人提
    出告訴，指稱：庚○○、辛○○、癸○○與警察共謀設計伊
    ，警員丁○○及壬○○駕警車在後追逐伊，致伊不慎駕車衝
    進路旁之樹叢內，伊當時並未受傷且意識清楚，警員丁○○
    、壬○○竟以電話通知庚○○、辛○○、癸○○前來毆打伊
    ，伊被庚○○等人毆打後，即受傷昏迷、意識不清，又警員
    丁○○、壬○○為包庇庚○○等人傷害伊之犯行及掩飾渠等
    包庇庚○○等人犯罪之事實，竟故意報警並通知救護車，欲
    將上開傷害案件包裝成車禍事故，另警員戊○○、尤順隆亦
    明知庚○○、辛○○、癸○○毆打伊，竟為包庇庚○○、辛○○、癸○○，警員戊○○於職務上製作之職務報告、警員
    尤順隆於96年4 月20日函覆伊之公文內，均為內容略為甲○○係因酒後駕駛自撞樹木車禍受傷等不實之記載云云，而誣
    指庚○○、辛○○、癸○○3 人均涉犯傷害罪，丁○○、壬○○均涉犯瀆職罪，戊○○、尤順隆均涉犯瀆職及偽造文書
    罪，並於同年月23日提出刑事補充告訴狀於臺灣屏東地方法
    院檢察署。嗣經該署檢察官查明真相，認庚○○、辛○○、
    癸○○、丁○○、壬○○、戊○○、尤順隆等人罪嫌均不足
    ，而於97年2 月19日以97年度偵字第545 號對丁○○、壬○○、戊○○、尤順隆為不起訴處分，又於97年2 月20日以96
    年度偵字第7924號對庚○○、辛○○、癸○○3 人為不起訴
    處分。
二、案經辛○○、癸○○訴由臺灣屏東地方法院檢察署檢察官偵
    查起訴。
    理  由
壹、證據能力方面
    按傳聞法則之重要理論依據，在於傳聞證據未經當事人之反
    對詰問予以核實，乃予排斥，惟若當事人已放棄對原供述人
    之反對詰問權，於法院審判時表明同意該等傳聞證據可作為
    證據，基於證據資料愈豐富，愈有助於真實發現之理念，並
    貫徹刑事訴訟法修法加重當事人進行主義之精神，確認當事
    人對於證據能力有處分權之制度，傳聞證據經當事人同意作
    為證據，法院認為適當者，亦得為證據；另當事人於調查證
    據時，對於傳聞證據表示「沒有意見」、「對於證據調查無
    意見」，而未於言詞辯論終結前聲明異議，應視為已有將該
    等傳聞證據採為證據之同意，此刑事訴訟法第159 條之5 定
    有明文。查本判決所引用之下列屬於傳聞證據之證據，經審
    判長提示並告以要旨後，檢察官及被告甲○○、辯護人均知
    該證據為審判外之言詞陳述及書面證據，原無證據能力，惟
    未於言詞辯論終結前表示異議，本院審酌上開證據作成之過
    程並無不適當之情形，且對於被告涉案之事實具有相當之關
    聯性，依刑事訴訟法第159 條之5 規定具有證據能力。
貳、實體方面
一、訊據被告矢口否認有何誣告犯行，辯稱：我沒有誣告庚○○
    、辛○○、癸○○、丁○○、壬○○、戊○○、尤順隆等人
    ；車禍發生後，我確實遭到多人毆打，甚至被人抓頭髮撞擊
    汽車擋風玻璃，當時除頭部外，我的手指、關節、手臂、腿
    部均有瘀血情形，可見我在昏暗中確有遭人毆打，我基於事
    實經過及相關記憶，認為庚○○、辛○○、癸○○係毆打我
    之人，且因警員丁○○、壬○○等人不願意據實說明，故對
    渠等提出相關之告訴，並無誣告之犯意，且告訴內容係基於
    事實經過之認知而來，是基於自身所受傷害，且確實遭人毆
    傷，而對庚○○等人提出告訴，所申告之內容並非憑空捏造
    ，與誣告罪之構成要件不符；我對丁○○、壬○○係以「瀆
    職」罪名提出告訴，然我指訴丁○○、壬○○所為「將其被
    打的傷，說成是車禍受傷」之行為，與刑法瀆職罪章之罪名
    不符，渠等並無因此遭追訴之風險，亦與誣告罪之構成要件
    不符云云。惟查：
(一)、被告於96年10月18日下午2 時30分許，在臺灣屏東地方法院
    檢察署檢察官96年度他字第481 號瀆職案件開庭時，當庭以
    言詞對庚○○、辛○○、癸○○、丁○○、壬○○、戊○○
    、尤順隆提出上開內容之告訴，並於同年月23日以刑事補充
    告訴狀補充其告訴理由提出於臺灣屏東地方法院檢察署等情
    ，有臺灣屏東地方法院檢察署96年度他字第481 號96年10月
    18日訊問筆錄及上開刑事補充告訴狀各1 份在卷可稽（見偵
    卷第43至78、80至83頁），被告確有向具有偵查、追訴犯罪
    權限之檢察官對辛○○、癸○○、庚○○提出傷害告訴，對
    丁○○、壬○○提出瀆職告訴，及對戊○○、尤順隆提出偽
    造文書、瀆職告訴至明。又被告對於告訴人辛○○、癸○○
    、被害人庚○○提出之傷害告訴，及對被害人丁○○、壬○○、戊○○、尤順隆等人提出之瀆職、偽造文書告訴，經臺
    灣屏東地方法院檢察署檢察官偵查結果，認查無證據足以證
    明被告之指訴屬實，而分別以96年度偵字第7924號、97年度
    偵字第545 號為不起訴處分確定在案等情，亦有上開不起訴
    處分書各1 份及本院公務電話記錄1 紙在卷可憑（見本院卷
    第39、40、44頁），前開事實堪可認定。
(二)、經查，告訴人癸○○在本件案發時並未在被害人庚○○住處
    內之事實，業經證人庚○○、辛○○、癸○○於審理時一致
    證述明確（見本院卷第160 頁背面、第161 頁正反面、第
    220 頁背面），洵堪認定；又龍水派出所警員潘永財接獲被
    害人庚○○報案稱有人（甲○○）喝醉酒，在其住處即龍泉
    路220 號旁巷道亂按喇叭、罵三字經等語，龍水派出所即指
    派該所警員丁○○、壬○○前往庚○○住處處理，到場時被
    告已離開，警員丁○○、壬○○詢問庚○○，得知先前係被
    告甲○○在庚○○住處旁巷道喝醉酒、罵三字經，現已駕駛
    車號VT─7776號自小客車離開，警員丁○○、壬○○遂駕警
    車前往被告住處查看，此時被告又返回庚○○住處前按喇叭
    ，警員丁○○、壬○○聽聞喇叭聲後，亦返回庚○○住處，
    被告見警車前來，旋駕車離開，沿龍泉路南向車道往南方向
    行駛，嗣警員丁○○、壬○○發現被告之自小客車後，見被
    告駕車左右搖晃、行車不穩，參以前開庚○○報案內容及對
    警員丁○○、壬○○所為陳述，故懷疑被告酒後駕駛，乃駕
    駛警車跟隨在後，欲俟時機適當再將被告攔下查證，然被告
    駕車行經龍泉路318 號前之大彎道時，因車速過快，失控將
    其自小客車衝出對向車道之路面，衝進路面外之樹叢內，最
    後撞到樹木而停住，警員丁○○、壬○○旋即打電話通報此
    事，勤務中心即指派交通隊警員戊○○、楊文榮前往處理，
    並通知屏東縣消防局派員救護，此時被告之意識仍清醒，來
    回倒車試圖離開該樹叢，因無法將車倒出，就自行走下車，
    嗣救護車到達後，消防隊人員乙○○、己○○見被告額頭受
    傷流血，欲將被告送醫救治，然但被告卻一直表示要回家，
    拒絕上救護車，警員丁○○乃將被告上手銬，與警員壬○○
    及消防隊人員乙○○、己○○等人將被告強行拉上救護車，
    送往行政院衛生署屏東醫院恆春分院恆春區聯合急診中心（
    現為行政院衛生署恆春旅遊醫院，以下簡稱「屏東醫院恆春
    分院」）治療，救護車抵達事故現場迄至被告離開醫院之期
    間內，被告一直哭鬧，並未呈現昏迷狀態，而被害人庚○○
    、辛○○、癸○○3 人自始至終未在事故現場出現等情，業
    經證人丁○○、壬○○於審理時就渠等因庚○○報案前往庚○○之住處處理、被告駕車撞進上開樹叢內及消防隊人員與
    渠等將被告送醫救治之過程（見偵卷第85至87頁），證人乙○○、己○○於審理時就渠等抵達事故現場時，聞到被告身
    上有很濃的酒味，被告額頭受傷但拒絕上救護車，渠等遂與
    警員強制將被告送醫，救護過程中被告意識清醒等情（見本
    院卷第225 至225 之1 頁、第267 頁背面至第268 頁），證
    人戊○○於審理時就被告在屏東醫院恆春分院時意識亦為清
    醒乙節（見本院卷第226 頁），及證人庚○○、辛○○、癸○○於本院審理時就渠等未於案發時間至事故現場毆打被告
    乙情（見本院卷第160 頁背面、第161 頁背面、第220 頁背
    面）證述甚明，再經本院當庭勘驗交通隊警員在屏東醫院恆
    春分院所拍攝之救護被告過程之攝影光碟（以下簡稱醫院攝
    影光碟），被告當時雖然一直哭泣，然自其拒絕他人觸碰其
    隨身物品，且警員訊問伊時，伊並無答非所問之情形，堪認
    被告對於外界事務仍有所認知，其當時之意識顯屬清醒無疑
    ，此有審判筆錄可憑（見本院卷第358 至361 頁），此外復
    並有屏東縣警察局恆春分局龍水派出所受理各類案件紀錄表
    、道路交通事故現場圖、道路交通事故調查報告表（一）、
    （二）、屏東縣消防局緊急救護傷病患送醫服務登記簿、事
    故現場相片等存卷可資佐證【見恆警刑字第0960005764號卷
    （下稱警卷）第11、12、13、14、17、20至28頁】，衡情證
    人壬○○與被告先前並無恩怨，證人丁○○與被告亦素不相
    識，此分別經證人丁○○、壬○○於審理時陳述明確（見本
    院卷第164 頁、166 頁背面），被告亦始終未提及其與證人
    乙○○、己○○、戊○○、被害人尤順隆於案發之前有何仇
    恨嫌隙，另證人丁○○、壬○○、戊○○與證人庚○○、辛○○、癸○○等人原先亦不相識乙節，業經證人庚○○、辛○○、癸○○、戊○○、壬○○證述在卷（見本院卷第161
    頁正反面、第167 頁背面、第227 頁），被告復未能具體指
    出上開警員有何包庇被害人庚○○、辛○○、癸○○等人之
    動機，則被害人戊○○、尤順隆理應無甘冒承擔公務員登載
    不實罪之刑責，而替庚○○、辛○○、癸○○3 人掩飾犯行
    之必要與動機，警員丁○○、壬○○亦顯無幫助或與庚○○
    等人一起毆打被告之動機，另證人丁○○、壬○○、戊○○
    、乙○○及己○○亦均無冒著偽證罪責，於本院審理中具結
    後為虛偽證述之必要，渠等所為證詞堪可採信。次查事故地
    點距屏東縣恆春鎮○○路318 號之民宅大門僅約16公尺之距
    離，有檢察官勘驗筆錄1 份及相片2 張在卷可考（見偵卷第
    32 、34 、35頁），又本件事故發生時間為凌晨0 時10分（
    即龍水派出所接獲庚○○報案之時間）至0 時40分（即屏東
    縣消防局接獲通報時間）之間，當時已經夜深人靜，證人庚○○、辛○○、癸○○及警員丁○○、壬○○等人應可預見
    倘渠等在該處毆打被告，被告一旦呼救，渠等之犯行極容易
    被他人發覺，是若被告所訴庚○○等人與龍水派出所之警員
    事先已有勾結乙情為真，庚○○、辛○○、癸○○與警員丁○○、壬○○理應會一起將被告押往人煙稀少之隱密處所再
    動手毆打被告，豈會冒著遭附近住戶發現之高度風險，即在
    事故現場動手毆打被告？再觀諸證人乙○○於本院所證：救
    護車到達時，被告與龍水派出所警員在爭執、大小聲等語（
    見本院卷第225 頁），證人己○○於審理時證稱：救護車到
    達時，警員要求被告上救護車，被告不願意上車，一直說要
    回家，被告在救護車上仍拒絕救護，人是坐著，並用手打伊
    好幾下，到醫院後，被告一直哭鬧等語（見本院卷第268 頁
    至269 頁），證人丁○○於本院證稱：救護車到達時，被告
    拒絕上救護車，一直掙扎，在救護車上以及到達醫院後都一
    直在鬧等語（見本院卷第162 頁背面至164 頁背面），以及
    被告所提出之其與證人己○○、屏東醫院恆春分院護士張鳳
    真、曾玲容、醫師張德華之對話錄音譯文中，護士張鳳真陳
    稱：「甲○○一直打警察，警察不敢對她怎麼樣，她還一直
    罵壞話」，醫師張德華、護士張鳳真均稱：「甲○○當時一
    直吵鬧罵人，不肯接受治療」等語【見96年度交簡上字第49
    號卷（下稱交簡上卷）第21至49頁】，渠等所陳與本院勘驗
    上開醫院攝影光碟之結果核屬相符，有上開審判筆錄可查，
    綜上可知被告在救護車抵達事故現場時仍與警員丁○○、壬○○爭執不休，警員丁○○將被告上手銬強行以救護車送醫
    途中，被告在救護車上仍拒絕救護、揮舞手腳、以手打證人
    己○○，嗣抵達屏東醫院恆春分院之後，被告仍不斷吵鬧謾
    罵、動手打警員且堅拒接受治療等情至為明確，則倘被告確
    遭證人庚○○、辛○○、癸○○毆打，且警員丁○○、壬○○亦有參與或包庇此事，而被告遭證人庚○○等人毆打後所
    受傷勢確如戴外科診所診斷證明書所載，即前額3 處擦傷、
    左膝青腫、左下腿瘀血、左第3 指瘀血及擦傷2 處、左第4
    指擦傷、左前臂瘀血、右腕、右手背第5 指瘀血、左背痛、
    右大腿瘀血、頸部扭傷、右第4 指腫、右手背瘀血、右腕瘀
    血、左第1 指擦傷等，衡諸常情，被告理應會在消防隊人員
    到場，或在被送到屏東醫院恆春分院時，主動告知消防隊人
    員或醫護人員其受傷部位及傷勢並配合接受治療、診斷，以
    保留其被毆打受傷之證據，且亦應會在交通隊警員或消防隊
    人員到場時，或在屏東醫院恆春分院接受治療時伺機求救，
    然其卻始終未對交通隊警員戊○○、楊文榮、消防隊人員乙○○、己○○及屏東醫院恆春分院之醫護人員提及其遭人毆
    打一事，亦未表示其除頭部之明顯外傷外，尚有其他部位受
    傷，此觀諸證人戊○○、乙○○、己○○於本院所為證詞（
    見本院卷第226 頁、第225 之1 頁、第268 至269 頁）及前
    開被告與醫師張德華、護士張鳳真、曾玲容之對話錄音譯文
    即可見一般，被告當時之表現顯有悖常情；況依人之常情，
    倘被告前開指訴為真，其於被毆後，理應會對警員丁○○、
    壬○○有所畏懼，然其卻仍不斷與警員丁○○、壬○○爭吵
    、謾罵甚至動手打上開警員，顯非合理。再者，被告先前並
    不認識警員丁○○、壬○○，倘渠等確與庚○○、辛○○、
    癸○○合謀，包庇庚○○、辛○○、癸○○毆打被告，甚至
    共同毆打被告，渠等為求自保，儘可先行離開事故現場，而
    無留在現場通報勤務中心，並陪同被告等待救護車前來，再
    與消防隊人員一起將被告送往醫院，讓原先不認識渠等之被
    告得以看清並記憶渠等之相貌之可能？況且，被告在96年4
    月8 日致內政部等處檢舉信函中，已陳明其係被人毆打受傷
    一事，有該檢舉信函附卷可憑【見96年度交簡字第325 號卷
    （以下簡稱交簡卷）第28、29頁】，則衡諸常情，其就醫診
    斷時，理應會將受傷之原因向醫護人員陳明，一方面俾使醫
    師為正確之診斷並施以適切之治療，另一方面得以留下被毆
    受傷之證據，然其於96年4 月11日至財團法人恆春基督教醫
    院（以下簡稱恆春基督教醫院）就診時，卻向醫師主訴其受
    傷原因係「車禍」，於96年4 月20日至阮綜合醫療社團法人
    阮綜合醫院（以下簡稱阮綜合醫院）就診時，亦向醫生主訴
    其係於96年3 月28日凌晨約12點「開車撞到樹林」導致受傷
    疼痛併短期記憶喪失，此有恆春基督教醫院病歷紀錄及阮綜
    合醫院診斷證明書各1 份在卷可稽（見本院卷第153 頁正反
    面、偵卷第97、98頁），益徵被告指訴遭庚○○等人毆打受
    傷云云，並非實情。是證人庚○○、辛○○、癸○○、丁○○、壬○○既然未於案發時地毆打被告，則警員尤順隆於函
    覆被告之公文內記載本件車禍事故發生之經過，及警員、庚○○等人並未毆打被告等語（見偵卷第69頁），與事實確屬
    相符，實難認其有何登載不實之處。是以被告於本院既自承
    其駕車撞入樹叢後，意識十分清楚（見本院卷第105 頁背面
    ），其對於警員丁○○、壬○○並未打電話通知證人庚○○
    、辛○○、癸○○前來事故現場，證人庚○○、辛○○、癸○○及警員丁○○、壬○○均未毆打伊等事實，顯知之甚明
    ，亦明知警員丁○○並未包庇庚○○等人，而警員尤順隆函
    覆伊之公文內容亦無不實，至為明確。
(三)、再者，交通隊警員戊○○接獲龍水派出所警員潘永財通報在
    赤崁路段有車禍事故發生，即與警員楊文榮前往該處，但未
    發現車禍現場，經詢問後得知龍水派出所警員丁○○、壬○○已將被告送至屏東醫院恆春分院，渠等遂前往屏東醫院恆
    春分院，在急診室內欲對被告製作筆錄並對被告作呼氣中酒
    精濃度之檢測，但被告當時一直哭鬧，無法製作筆錄，亦無
    法作呼氣酒精濃度測試，渠等遂先與警員丁○○、壬○○前
    往事故現場蒐證，辦畢返回醫院後，因被告仍一直哭鬧，無
    法替被告作呼氣酒精濃度測試，遂囑託該醫院對被告抽血作
    酒精濃度檢測，並將抽取之被告血液樣本送往南門醫院檢測
    ，被告則自行離開醫院，俟當日上午8 時許，警員戊○○交
    班給警員丙○○，告知丙○○上述處理過程，並將相關資料
    交給警員丙○○，由警員丙○○接手處理，之後警員丙○○
    於96年3 月31日通知被告至警局製作筆錄，並綜合事故現場
    相關跡證及被告血液中酒精濃度高達180MG/ DL 一節，判斷
    本件事故係被告駕駛上開自小客車，沿龍泉路由北往南行駛
    至龍泉路318 號前肇事，疑因酒後駕車、超速失控駛入對向
    路邊樹林內，再撞擊樹木發生事故等情，業經證人戊○○、
    丙○○於本院審理時證述明確（見本院卷第224 頁背面、
    226 、227 頁），核與警員戊○○於96年4 月9 日所製作之
    偵查報告內容相符（見偵卷第64頁），亦與被告於96年3 月
    31日接受警方詢問時陳稱：其飲酒後，駕駛上開自小客車行
    經庚○○住處，在庚○○住處前按喇叭，因警方前來，其即
    駕車離開，警車跟在其後方，其可能心急未注意車前彎曲路
    況煞車不及，將方向盤往左打，因無法控制方向盤，直接衝
    入樹林內等語（見警卷第2 頁背面、第3 頁）無明顯背離之
    處，此外並有刑法第185 條之3 案件測試觀察紀錄表、道路
    交通事故現場圖、道路交通事故調查報告表（一）、（二）
    、酒精濃度測定紀錄表（其上所附南門醫院特殊檢驗報告單
    記載被告血液中酒精濃度為180mg/dl）、事故現場相片等在
    卷可憑（見警卷第8 、10、12、15頁），是以警員丙○○、
    戊○○綜合上開事證，研判被告係因酒後駕車失控撞入樹叢
    而受傷，並無違誤之處，堪認前開警員戊○○製作之偵查報
    告及丙○○製作之屏東縣警察局恆春分局刑事案件報告書所
    載內容並無不實之處，而被告自始至終均供承其酒後駕車撞
    進樹叢一事，其顯然明知警員戊○○、丙○○所製作之上開
    文書並無不實之記載，且其亦無證據足以證明警員戊○○、
    丙○○有包庇庚○○等人傷害伊灼然。至被告於偵訊時雖辯
    稱：係警員丙○○強迫伊製作警詢筆錄云云，然製作筆錄時
    被告之父母在旁，有警詢筆錄1 份在卷可稽（見警卷第2 頁
    背面），警員丙○○應無可能強迫伊為不利於己之供述，其
    所辯顯非可採；再關於上開屏東縣警察局恆春分局刑事案件
    報告書記載：驗傷診斷證明書係被告至恆春南門醫院就醫診
    斷證明結果（見偵卷第64、65、67頁），據證人丙○○於本
    院解釋稱：當日被告被送往救治之醫院係恆春醫院、南門醫
    院、基督教醫院之聯合醫院，因當天由南門醫院負責駐診，
    故在該報告書寫南門醫院等語（見本院卷第224 頁背面），
    核與本院查詢行政院衛生署恆春旅遊醫院網站關於其聯合急
    診中心所得資料，即恆春區聯合急診中心係整合恆春3 家地
    區醫院，包括恆春旅遊醫院、恆春基督教醫院及南門醫院之
    醫師、護理、醫事人力，以及屏東三家區域醫院醫師人力，
    成立24小時輪值急診中心，其急診中心設置在署立恆春旅遊
    醫院急診室（見本院卷第236 頁）大致相符，堪認上開刑事
    案件報告書中關於被告急診醫院之記載應係誤載，顯無礙於
    上開警員移送被告酒後駕駛犯行之正確性，自難以此遽認警
    員為包庇庚○○等人之傷害犯行，故為不實之登載；另警員
    戊○○在上開偵查報告記載「無法實施吹氣酒測」一語，核
    與證人戊○○於本院所證：被告當時在就診，一直哭鬧、語
    無倫次，吵著要找父母，無法替被告作呼氣酒測等語（見本
    院卷第226 頁正反面）並無捍格之處，且經本院勘驗上開醫
    院攝影光碟，當時之情形確與證人戊○○所證相符，有上開
    審判筆錄可稽，則證人戊○○在上開偵查報告中記載「無法
    實施吹氣酒測」等語，實難認有何不實之處；另屏東縣警察
    局恆春分局不予解送人犯報告書並非證人戊○○、丙○○2
    人所製作，有該報告書在卷可查（見警卷第1 頁），該報告
    書既非渠等職務上所掌文書，自無登載不實問題；末警員丙○○製作之偵查報告記載其於事故發生當晚有至事故現場處
    理本案乙節雖非實情，然並不影響警方所移送之被告酒後駕
    駛致發生車禍之事實之認定，併此敘明。
(四)、又被告雖辯稱其於案發後失去部分記憶，之後才慢慢恢復記
    憶，期間其曾詢問恆春醫院醫師張德華、護士曾玲容等人、
    救護人員己○○、警員丙○○、尤榮和，藉此拼湊其失去記
    憶部分之記憶云云；然如前所述，被告自事故發生迄至被送
    往屏東醫院恆春分院就診之過程中始終意識清醒，且其在恆
    春醫院內大吵大鬧，拒絕接受醫護人員之治療、僵持甚久等
    情，有被告提出其與醫師張德華、護士曾玲容及另1 名不知
    名之護士之對話錄音譯文各1 份附卷可憑（見交簡上卷第
    21至26、29至31、44頁），又其於96年3 月29日至戴外科診
    所就診時，醫師認為其說話正常流利，感覺不出有「失憶」
    狀況，有戴外科診所97年3 月25日（97）戴外字第0039號函
    1 紙附卷可證（見本院卷第16頁正反面），再其於96年4 月
    11 日 、同年月18日前往恆春基督教醫院接受治療及複診時
    ，主訴其車禍，失去意識一段時間，然該醫師診斷後，僅認
    定其有頭痛、頭昏、頸部痛之情形，並未判定其有失憶症狀
    ，並建議其至神經科專科醫生做進一步評估乙節，有該醫院
    診斷證明書及病歷紀錄各1 份在卷可按（見本院卷第140 頁
    、第153 頁正反面），再其於96年4 月20日至阮綜合醫院就
    診時，其亦向醫師主訴其車禍撞上樹林導致受傷疼痛併短期
    記憶喪失等，然經該醫師診斷，亦未判定其有失憶症狀，此
    有該醫院診斷證明書及病歷紀錄各1 份在卷可稽（見偵卷第
    21至24、97、98頁），其歷次就診均未被醫師診斷有失憶之
    情形，且其在醫師建議其至神經科專科醫生做進一步評估之
    後，仍未採取此舉，實有可疑；再如上所述，被告駕車撞上
    樹木後係自行走下車，與警員丁○○、壬○○發生爭吵，又
    其在救護車載送其至屏東醫院恆春分院，迄至其離院之期間
    內，其均無昏迷情形，意識始終保持清醒，與警員爭吵、不
    斷哭鬧，復堅決不接受醫院醫護人員對其施以治療，依此實
    難認其有失憶之情形；再觀諸被告所提出其私底下錄製之其
    與護士曾玲容、證人己○○、其所駕駛之自小客車車主尤榮
    和等人之對話錄音譯文，足見其誘導曾玲容、己○○、尤榮
    和等人配合伊為不利於上開警員之陳述之意圖，極為明顯，
    且其在與證人己○○對話時，竟佯稱其係「甲○○」之妹妹
    ，復以第三人身分詢問張鳳真「甲○○」之就醫情形，其此
    舉實屬可疑，再其與張鳳真談及甲○○頭部受傷之原因時，
    甚至明確表示「他（即甲○○）是被人家拉去撞的」等語，
    此有上開譯文在卷可憑（詳見96年度交簡上字第49號卷（下
    稱交簡上卷）第16至18、21至29、31至49頁），則被告私自
    錄下其與曾玲容、己○○、尤榮和等人之對話時，是否處於
    失憶狀態，實令人懷疑，再其動機是否確為拼湊失去之記憶
    ，或係為誘導該些人為不利於承辦本件車禍之警員之陳述並
    錄音蒐證，更啟人質疑。再觀諸被告歷次陳述及撰寫之書狀
    ，其於96年3 月31日警詢時稱：其駕車衝進樹叢時很清醒，
    其試著將車倒退離開，試了2 、3 次無法將車駛離，這時警
    車已在事發現場，其想等警方前來幫忙，之後情形其就不知
    道，其不知道為何會受傷及送醫等語（見警卷第2 頁背面）
    ；於96年4 月8 日致內政部等處之檢舉信函內記載：其被毆
    打全身是傷，且頭破血流，昏迷失憶，腦震盪... ，其撞進
    樹林後，完全沒有受傷，想倒車出來，但車子完全卡在樹林
    裡，其很清楚的看到警車在其後方，一直都在，所以，其便
    想讓警察來幫忙，之後就無記憶了，其再度有意識時，人竟
    在醫院，且頭破血流，全身多處是傷與瘀血，醫生還對其說
    ：「你有腦震盪，這不是被撞傷的，你完全都是被打傷的」
    ，其在事發後幾天，一直努力想記起所有的事情，只片片段
    段的想起其在醫院裡，手帶手銬，而有1 位警察將其手銬打
    開，其在醫院門口想離開，但有1 位警察拉住其手，不讓其
    走，其坐在警車裡，警察對伊說：「你去檢舉幹嘛！」，其
    躺在醫院的鐵床上，聽到女生的聲音說：「小姐，你有沒有
    帶健保卡？」，而逐漸恢復意識之伊，試著想睜開眼睛，但
    是卻沒有力氣，更無法說話，此時有1 個警察拿相機與皮包
    給伊，其聽到這個警察說：「不要理她，她是裝的！怕她幹
    嘛，反正我們有拍照，怕她喔！」，之後不知道過了多久，
    其起身想離開醫院，昏昏的，看到1 位騎著機車的男士，問
    說：「小姐，你怎麼了？你發生什麼事情了？告訴我，我幫
    你解決！」，伊頭昏無力的對該男士說：「我要回家。」，
    於是這1 位陌生男子便載伊回到家中等語（見交簡卷第28、
    29頁）；於96年5 月7 日之陳述狀稱：其於事發當天被毆打
    的全身是傷與腦震盪等語（見交簡上卷第62頁）；於96年6
    月29日上訴狀內記載：當天警察到場後，其已經離開庚○○
    之住處，警察卻聽從庚○○、辛○○之指示開車追逐伊，伊
    因驚嚇、害怕，轉彎不及撞進左側樹林裡，緊跟在後之警車
    也馬上在路邊停下，庚○○、辛○○也很快開車到達現場，
    其毫髮無傷走出車外時，卻被這一群人聯合毆打，而其為了
    躲避這一群男人的毆打，試圖跑回車內躲避，但當其打開車
    子右側車門欲進入車內時，辛○○卻追上來，拉其頭部去撞
    車子安全擋風玻璃，其昏迷後，這一群人商量著要如何善後
    ，警察就將其帶離距事發現場200- 300公尺遠之赤崁路，打
    119 找救護車，且通知恆春分局交安組戊○○與其同事到事
    發現場善後，並將整起事件設計、包裝為一起違反交通安全
    案件，當其清醒後，強烈表達要回家的意願，但警察卻將其
    上手銬，強押伊至恆春醫院抽血等語（見交簡上卷第5 頁）
    ；於96年10月18日偵訊時指稱：警員丁○○、壬○○聽從庚○○指示，開警車追伊，造成伊去撞樹，其撞樹後，在車上
    就看到丁○○、壬○○在警車上打電話或是無線電，等伊自
    己開駕駛座車門走下車，就看到庚○○開車過來，伊就往南
    跑，但庚○○、辛○○、癸○○3 人還是追上伊，推伊、打
    伊，伊趕快跑回車上，跑到右前車門，身體要進車裡面時，
    就被辛○○抓住頭往擋風玻璃撞，之後伊就昏了，但仍有一
    點點意識，有聽到他們3 個人在討論要如何善後，伊感覺有
    人抬伊跟拉伊到赤崁路上，之後就被警察用醒，其向警察表
    示要回家，但警察卻將伊上手銬，強迫伊到恆春醫院抽血等
    語（見偵卷第81、82頁）；於本院準備程序時陳稱：當天打
    伊之人包括警察，但因為伊當時失憶，到現在都還沒有完全
    恢復，沒有辦法把全部過程清楚講出來，對於其有無抽血並
    無記憶，在醫院之情形，只記得其被上手銬坐在醫院鐵床上
    、之後又到另1 張床上躺著、之後警察拿相機給伊、伊走到
    醫院門口要回家、伊想離開醫院有人將伊拉回來等片段，其
    他記憶還沒恢復，關於救護車到場之情形，只記得救護車到
    時，是在車禍地點的對面，其躺在擔架上，呈現昏迷狀況，
    被抬上救護車，不記得有無在救護車上打救護人員，也不記
    得何時被上手銬等語（見本院卷第105 頁背面），然倘其歷
    次所述均屬實，則其於本院準備程序前應已恢復記憶，方能
    於前開上訴狀及偵訊時為前開具體詳實之指訴，然其於本院
    準備程序竟稱其對於醫院當天有無對其抽血、警員何時將其
    上手銬、其被毆打之過程均無記憶，且就其在醫院內發生之
    事及警員將其送醫之情形，所陳亦與先前之陳述顯有出入；
    綜上足認被告所辯其被庚○○等人毆打後即喪失記憶云云，
    係其所杜撰。
(五)、再者，關於被告就本案所提出之諸多質疑，本院認尚無不合
    理之處，且警方所為相關處置亦堪認於法有據，析之如下：
  1.關於警員丁○○、壬○○處理庚○○報案及與消防隊人員將
    被告送醫時所採取之相關作為：
  (1)按「警察對於已發生危害或依客觀合理判斷易生危害之交通
    工具，得予以攔停並採行下列措施：一、要求駕駛人或乘客
    出示相關證件或查證其身分。二、檢查引擎、車身號碼或其
    他足資識別之特徵。三、要求駕駛人接受酒精濃度測試之檢
    定。」、「肇事之汽車駕駛人拒絕接受或無法實施酒精濃度
    測試，或疑似吸食毒品、迷幻藥、麻醉藥品及其相類似之管
    制藥品者，警察機關應將其強制移由受委託醫療或檢驗機構
    對其實施血液或其他檢體之採樣及測試檢定。」、「警察對
    於有下列情形之一者，得為管束：一、瘋狂或酒醉，非管束
    不能救護其生命、身體之危險，或預防他人生命、身體之危
    險」、「警察依法留置、管束人民，有下列情形之一者，於
    必要時，得對其使用警銬或其他經核定之戒具：一、抗拒留
    置、管束措施時。二、攻擊警察或他人，毀損執行人員或他
    人物品，或有攻擊、毀損行為之虞時。」，警察職權行使法
    第8 條第1 項、道路交通事故處理辦法第10條第4 項、警察
    職權行使法第19條第1 項第1 款及同法第20條第1 項第1 、
    2 款分別有明文。又消防機關救護人員依緊急救護辦法第4
    條第1 項、第5 條第1 項之規定，受理緊急傷病事故之申請
    或知悉有緊急事故發生時，應即出動所需之救護隊前往救護
    ，將緊急傷病患運送至急救責任醫院或就近適當醫療機構就
    醫。
  (2)如前所述，被害人庚○○報案時已表示有人（甲○○）喝醉
    酒，在其住處亂按喇叭、罵三字經、妨害安寧等語，警員丁○○、壬○○即前往庚○○上開住處，當時被告已經離去，
    庚○○向上開警員表示係被告所為，警員即駕警車前往被告
    之住處查看，此時被告又回到庚○○住處前按喇叭，警員聽
    聞喇叭聲後，旋前往庚○○之住處，被告見警車前來即駕車
    離開，上開警員見被告駕車左右搖晃，加上庚○○報案時之
    陳述，判斷被告可能酒後駕駛，欲將被告攔下查證，但因被
    告亂開車，渠等害怕被撞，乃先駕車在後面跟著，未料被告
    竟失控撞入路旁樹叢；又被告車禍後下車時，額頭受傷流血
    、身上充滿酒味、語無論次、情緒激動，消防隊人員乙○○
    、己○○及警員丁○○、壬○○欲以救護車將其送醫，被告
    執意不肯上車、甚至聲稱若將其送醫，要告現場所有的人等
    語，警員丁○○乃將被告上手銬，與警員壬○○及上開消防
    隊人員強行將被告拉上救護車，被告仍一直掙扎、揮舞手腳
    ，在救護車上亦揮舞手腳，且不慎打到己○○，到達醫院後
    ，其仍拒絕接受治療、大聲哭鬧，交通隊警員戊○○因此無
    法替其製作筆錄及施以呼氣中酒精濃度檢測之事實，業經本
    院認定如前；是以警員丁○○、壬○○根據前開報案內容、
    被告亂按喇叭及駕駛不穩等情狀，判斷被告酒後駕駛，易生
    危害，故駕駛警車跟在被告後面，欲伺機將被告攔停，尚與
    法無違；又被告駕車撞入樹叢後，額頭受傷、明顯有酒醉情
    形，且不配合救護人員將其送醫急救，已符合非管束不能救
    護其身體之危險之情形，故警員丁○○合法將被告管束並使
    用警銬，消防隊人員乙○○、己○○為救護被告，且恐酒醉
    之被告會攻擊渠等，而要求警員丁○○陪同將被告緊急送往
    屏東醫院恆春分院之行為，以及警員戊○○、楊文榮因被告
    在醫院內大聲哭鬧，且對渠等相應不理，無法施以呼氣酒精
    濃度檢測，乃囑託該醫院人員採集被告之血液檢體以鑑定其
    血液中酒精濃度，而因恆春醫院無檢測之儀器，故將其血液
    檢體送往南門醫院檢測等作為，顯均符合上開條文規定，且
    未逾越渠等所欲達成執行目的之必要限度，亦屬對被告權益
    侵害最少之適當方法灼然。
  2.又關於被告質疑警員丁○○、壬○○為何知悉其姓名替其掛
    號，何以知悉其與其父母之住處乙節，證人丁○○於本院業
    已證稱：警員壬○○知道被告之姓名，渠等有跟醫院說被告
    之姓名等語（見本院卷第165 頁）、證人壬○○於本院審理
    時亦證稱：因為被告之前被性侵害的案件係龍水派出所處理
    的，所以其認識被告，知道被告之姓名，知道被告住處在庚○○家後面，也知道被告父母住處大概之位置等語（見本院
    卷第166 頁正反面），參以被告所提出之其與恆春醫院護士
    張鳳真之對話錄音譯文明確記載護士張鳳真陳稱只要知道名
    字就可以掛號等語（見交簡上卷第26頁），警員壬○○既知
    悉被告之姓名，且派出所警員本可輕易查到其轄區內人口之
    基本資料，則渠等替被告掛號就醫及知道被告與其父母之住
    處等節，尚難認有何背離常理之處。
  3.再關於被告質疑其當時所受傷勢，及其所駕自小客車副駕駛
    座前方之擋風玻璃由車內往車外凸出破裂，副駕駛座前方並
    有其頭髮掉落部分：查被告所駕駛之自小客車衝出路面，撞
    進長滿樹木之樹叢內，往前行進約4 公尺後撞上樹木方停止
    ，而該自小客車在停止前已撞斷數株樹木，且該樹叢地面顛
    簸不平，與路面高度有落差等情，有檢察官勘驗現場之筆錄
    及事故現場相片、道路交通事故現場圖在卷可按（見偵卷第
    32頁、本院卷第94至102 頁、警卷第12頁），並有證人丁○○、壬○○、戊○○於本院所為證詞可資佐證（見本院卷第
    163 頁背面、第166 頁、第227 頁背面），被告亦供承其嘗
    試倒車但無法將車輛倒出之事實，前述事故地點之地貌，應
    可認定；又依證人丁○○、壬○○證稱被告當時之車速約70
    至90公里一節（見本院卷第164 、167 頁），參以被告駕車
    轉彎時，竟失控駛至對向車道並衝出路面，且車子之撞擊力
    足以撞斷多株樹木，及被告在96年6 月13日補充理由狀、96
    年6 月29日上訴狀內陳稱警員駕駛警車在後追逐伊，伊因驚
    嚇害怕轉彎不及撞進樹林乙情（見交簡卷第9 頁、交簡上卷
    第5 頁），堪認被告當時確實駕駛自小客車高速行駛無疑，
    又查被告於案發時係穿著短袖T 恤、薄長裙，有上開醫院攝
    影光碟1 片可證，並經本院當庭勘驗屬實（見本院卷第358
    頁），依一般經驗法則判斷，被告駕駛上開自小客車於高速
    行駛中，衝入顛簸不平之樹叢內，行進約4 公尺，並撞斷數
    株樹木，最後撞上樹木方停止，且被告所著衣物輕薄，被告
    理應不可能毫髮無傷，是其辯稱車輛撞上樹木後，其全身上
    下均未受傷云云，顯非可採，再依證人丁○○、乙○○、己○○於本院之證詞及被告與己○○之對話錄音譯文，可知警
    員丁○○將被告上手銬後，被告仍一直反抗，警員與乙○○
    、己○○拉被告之腋下、手、腳，強行把被告拉抬上救護車
    ，過程中被告仍不斷揮舞手腳，在送醫過程中，被告手腳仍
    亂揮，打證人己○○好幾下，被告進入恆春醫院後仍大吵大
    鬧，要求警員將其手銬打開，警員為安撫被告，就將其手銬
    打開等情（見本院卷第162 頁背面至164 頁、第225 頁背面
    、交簡上卷第32至34、38頁），復參以上開戴外科診所診斷
    證明書及被告所提出其手腳傷勢之相片（見偵卷第99至105
    頁、本院卷第119 至120 頁），足見被告當時之傷勢為：前
    額近髮際處有3 處擦傷，傷口面積、範圍很小，手部部分，
    右手臂近肩膀處有1 處瘀青，其餘則為手指關節之小傷口、
    手腕附近及手背處之瘀血，腿部則為右大腿前側、小腿後側
    及左小腿各1 處瘀血、左膝青腫、右腳踝內側關節瘀傷、左
    腳大拇指瘀傷各1 處，其餘身體部位則均未受傷，再者並無
    證據證明被告於車禍發生之時有繫安全帶，被告上開頭部之
    擦傷，極有可能係其發生車禍時所造成，而其前開手部、腳
    部所受之擦傷及瘀傷，應係其在車輛失控撞入樹叢時，因路
    面顛簸不平不慎碰撞車體，以及警方將其強行拉上救護車與
    送醫途中，其不斷掙扎及揮舞手腳所造成，況被告受傷之部
    位除前額上端之擦傷外，均在四肢部位，又集中在四肢之末
    端，臉部及胸部、腹部及背部等大面積之軀幹部位反而毫髮
    無傷（戴外科診所診斷證明書雖另記載「後背痛」，然並未
    具體記載傷勢狀況，且被告未提出此部分相片，堪認醫師應
    係依被告之陳述即如此記載，尚無法證明被告確受有此傷勢
    ），顯與一般被毆受傷之情形有異，被告辯稱其上開傷勢並
    非車禍造成，而係遭人毆傷云云，顯無可採；再者，汽車前
    擋風玻璃多採用雙層膠合玻璃，即係利用2 層玻璃間夾1 層
    具高粘性的透明膠膜，使其緊密接合一起，質地堅固不易破
    裂乙節，乃公眾週知之事，是倘確係被告之額頭將上開自小
    客車之擋風玻璃撞成如其提出之相片所示之蜘蛛網破裂情形
    （見本院卷第117 、118 頁），被告之頭部應係以巨大之撞
    擊力道高速撞擊該擋風玻璃，方有可能造成該裂損情形，然
    依被告所為指訴，告訴人辛○○係在其進入副駕駛座時，拉
    其頭部撞擋風玻璃，則以該自小客車之狹小空間，加上被告
    或多或少之反抗，根據一般經驗法則判斷，告訴人辛○○所
    施以之撞擊力道應不足以使擋風玻璃呈現上開破裂情形，況
    倘真係被告頭部將擋風玻璃撞裂，其應已頭破血流，然被告
    之頭部卻僅額頭部位有3 處擦傷，傷勢輕微，有其額頭受傷
    情形相片1 張在卷可查（見本院卷第120 頁上方相片），足
    見被告此部分指訴亦與常情相悖，委無可採。至於上開自小
    客車副駕駛座之擋風玻璃何以破裂、為何有其頭髮掉落乙節
    ，尚無相關證據得資以認定，然並不影響被告於意識清醒之
    情況下，明知證人辛○○於其發生車禍後，並未拉其頭部撞
    擋風玻璃致其受傷之事實之認定，附此敘明。
  4.另關於消防隊人員接被告上救護車之位置，證人乙○○已於
    本院審理時具結證稱：當天救護車停在警車後面，警車之左
    前方就是被告之事故地點，其到現場有看到警車及被告之車
    等語（見本院卷第225 之1 頁），核與證人丁○○所證：救
    護車停在道路右側，樹叢（指被告車禍處之樹叢）斜對面等
    語（見本院卷第163 頁）、證人壬○○證稱：救護車停在警
    車後面，是南下道路路邊，也就是被告車輛斜對面，較靠近
    龍泉路與赤崁路口方向等語（見本院卷第166 頁背面）相符
    ，亦與證人己○○於偵查中證稱：其記得案發當天救護車是
    經過龍水派出所後，再開一段路，經過一個大彎，再往前10
    幾公尺就看到被告在路邊等語（見偵卷第84頁）、於本院證
    稱：正常之情形，渠等會將救護車停在警車後面等語（見本
    院卷第268 頁）無甚悖離之處；另關於警方通報消防隊時稱
    車禍發生地點係在赤崁路上乙節，依證人壬○○於審理時證
    稱：其通報勤務中心時說是在龍泉路與赤崁路附近發生車禍
    等語（見本院卷第167 頁），及證人己○○於本院所證：一
    般人報案都是說大概的地點，渠等會在該地點附近找等語（
    見本院卷第268 頁背面），而本件事故地點距離龍泉路與赤
    崁路交岔路口僅約101 公尺，有檢察官勘驗筆錄附卷可按（
    見偵卷第32頁背面），則本件消防隊接獲通報時，通報者泛
    稱車禍地點是在赤崁路上，亦與常情無違。被告所辯稱其昏
    迷時遭人搬離事發地點至赤崁路上，救護車並非在事故地點
    ，而係在距離事故地點甚遠之赤崁路上接伊云云，亦應非實
    情。
  5.又被告質疑其先前詢問恆春地區警察承辦本案之龍水派出所
    警員之姓名，警員均隱瞞不肯告知，顯有可疑云云，然並無
    法令明文規定警員有此告知義務，且為免承辦警員遭到不當
    騷擾，此舉亦堪稱合理。再關於被告所指警員丁○○、壬○○毋須撥打119 叫救護車乙節，然依被告提出其與警員丙○○之對話錄音譯文，警員丙○○已明白向被告解釋：當天是
    龍水派出所通知消防隊，如何通知其不知道，交通隊係接獲
    龍水派出所通知後派員到現場等語（見交簡上卷第18至21頁
    ），與證人丁○○於本院所證：渠等見被告撞到樹叢後，旋
    打電話回龍水派出所通報，龍水派出所就通知交通隊及救護
    車等語（見本院卷第164 頁）相符，亦未見有何違法或悖於
    常情之處。
  6.再關於警員丁○○、壬○○駕駛警車跟在被告自小客車後面
    時，與被告之車相隔之距離，證人丁○○於偵訊時證稱約
    300 、400 公尺，於本院證稱約200 、300 公尺（分見偵卷
    第87頁、本院卷第162 頁背面），證人壬○○於偵訊時證稱
    至少有100 公尺，於本院證稱有一段距離（分見偵卷第86頁
    、本院卷第165 頁背面），被害人尤順隆函覆之公文所載保
    持100 公尺之距等語（見偵卷第69頁），經核並無過大差距
    ，且當時2 車均在行進中，證人丁○○、壬○○未實際進行
    測量，渠等基於個人之主觀所為判斷自難要求精確並一致，
    而被害人尤順隆並未在現場，其上開公文之內容顯係來自警
    員丁○○、壬○○之判斷及告知，自難認其故意為不實之記
    載。
(七)、次按刑法之誣告罪，祇須具有誣告意思，及所告事實足以使
    人受刑事或懲戒處分，而其所為之申告復已達到於該管公務
    員時，即完全成立（最高法院22年上字第826 號判例參照）
    。依此判例要旨，被告只須具有誣告意思，及所告事實足以
    使人受刑事處分，即成立誣告罪，而不問其所告罪名是否正
    確。倘被告對於警員丁○○、壬○○所提上開告訴內容為真
    ，警員丁○○、壬○○顯已觸犯幫助或共同傷害罪，而有受
    刑事追訴之可能，被告所辯其對警員丁○○、壬○○所提告
    訴並不會使渠等有受刑事追訴之風險云云，顯屬無據。
(八)、末按最高法院44年台上字第892 號判例固謂：「誣告罪之成
    立，以告訴人所訴被訴人之事實必須完全出於虛構為要件，
    若有出於誤會或懷疑有此事實而為申告，以致不能證明其所
    訴之事實為真實，縱被訴人不負刑責，而告訴人本缺乏誣告
    之故意，亦難成立誣告罪名」，然而，倘被告對於所訴事實
    係親身經歷，了然於心，卻仍執意為不實之告訴，即難謂無
    使他人受刑事處分虛構事實而為誣告之意圖；又按告訴人所
    訴事實不能證明其係屬實，在對於被訴人為不起訴處分確定
    者，固不能謂告訴人因此即應負誣告罪責，然此必以告訴人
    有出於誤會或懷疑被訴人有此事實，或對其事實誇大其詞而
    為申告之情形，始足以當之，若告訴人以自己親歷被害事實
    ，堅指被訴人有犯罪行為，指名向該管公務員告訴，經不起
    訴處分，認被訴人無此犯罪事實者，即不能謂告訴人不應負
    誣告罪責；最高法院分別著有81年度台上字第287 號裁判及
    32年上字第184 號判例意旨可資參照。本件被告就其所指訴
    證人庚○○、辛○○、癸○○毆打伊成傷之事實，屬其親身
    經歷之事，並非出於誤會或懷疑有此事實而為申告，又其既
    未遭庚○○、辛○○、癸○○毆打，其對於警員丁○○、壬○○、戊○○、尤順隆並未與庚○○、辛○○、癸○○串謀
    ，違背職務包庇庚○○、辛○○、癸○○等人，並在渠等前
    開職務上所掌前開公文書內為不實之記載一事顯然知之甚明
    ，當亦無任何誤會或懷疑之可言，卻仍虛構上情，向臺灣屏
    東地方法院檢察署檢察官提出申告，堅指遭證人庚○○、辛○○、癸○○毆打成傷之傷害犯行，及警員丁○○、壬○○
    、戊○○、尤順隆包庇犯罪，於公文書上為不實之登載之犯
    行，其主觀上顯有使庚○○、辛○○、癸○○、丁○○、壬○○、戊○○、尤順隆受刑事處分之誣告犯意至明。又被告
    在本院準備程序雖具狀改稱：其在昏暗中確有遭多人毆打，
    抓頭髮撞擊擋風玻璃，方懷疑是庚○○、辛○○、癸○○所
    為，其係基於事實經過及相關記憶認為庚○○等人毆打伊，
    並無誣告犯意云云，然其於96年6 月29日提出之上訴狀中及
    96 年10 月18日檢察官偵訊時，均係明確指稱當天其下車後
    ，庚○○、辛○○、癸○○3 人旋到達現場毆打伊，其返回
    車上，辛○○又拉其頭部去撞擋風玻璃等語（見交簡上卷第
    5 頁、偵卷第82頁），於本院準備程序亦明確指稱：當天庚○○等3 人及警察都有毆打伊等語（見本院卷第105 頁背面
    ），其至本院始具狀為上開辯解，顯係臨訟飾卸之詞，亦非
    可採。
(九)、至於被告另聲請本院調查下列證據，本院認無調查之必要，
    分別敘述理由如下：
  1.被告聲請本院勘驗96年10月18日、96年12月27日偵訊光碟，
    以證明偵訊筆錄記載之內容有誤，並指稱證人庚○○、辛○○於偵訊時關於案發日究係何人報警乙節證詞不一，並非如
    筆錄上所載係由庚○○報警云云（見本院卷第173 頁），然
    證人庚○○、辛○○已於本院審理時到庭具結證稱當日係證
    人庚○○報警一事（見本院卷第160 、220 頁），核與上開
    屏東縣警察局恆春分局龍水派出所受理各類案件紀錄表上記
    載之報案人相符，堪認上開偵訊筆錄之記載應無誤，而被告
    亦未就96年10月18日、96年12月27日偵訊筆錄之其餘內容具
    體指摘有何記載錯誤之處，本院乃認無勘驗上開偵訊光碟之
    必要，其聲請應予駁回。
  2.又被告聲請本院傳訊證人楊文榮（見本院卷第250 頁），然
    證人戊○○已明確證稱當天至屏東醫院恆春分院處理本案之
    警員係其與楊文榮（見本院卷第226 頁），而證人丙○○後
    來亦陳稱當天其沒有到醫院，是早上8 時交班後，戊○○將
    處理之情形告訴伊等語（見本院卷第227 頁），與其於97年
    7 月10日出具之偵查報告內容一致，有該偵查報告附卷可憑
    （見本院卷第240 頁），此部分事實已明，顯無傳訊證人楊
    文榮之必要，此聲請予以駁回；至證人丙○○於偵訊及審理
    時，雖一再佯稱其有親自至恆春醫院處理被告之車禍案件，
    與事實卻不相符，然其已於上開偵查報告中說明：其之所以
    接手本案，係因認為本案僅為單純酒後駕車肇事事故（公共
    危險案件），因其任職交通處理小組已經7 年，近來有升遷
    機會及同事幫忙，才會接手一些單純酒後駕車肇事事故承辦
    ，以爭取積分升遷等語，是證人丙○○縱有製作內容為其受
    理本案之不實偵查報告及為不實之證述，亦無法據為有利於
    被告之認定，附此敘明。
  3.被告另聲請傳喚龍水派出所所長孫振恭、龍水派出所警員潘
    永財、庚○○之妻蔡麗美、強銬其至屏東地檢署之警察、恆
    春分局警員尤順隆、張國儒、尤俊懿、林育、吳育圃、沈
    逸鈞、屏東醫院恆春分院醫師張德華、護士曾玲容、張鳳真
    等人到庭作證，及聲請本院調閱96年3 月27、28日龍水派出
    所、恆春分局所有監視錄影帶、96年3 月27、28日所有值班
    之龍水派出所、恆春分局、屏東地檢署及屏東地方法院警察
    、檢察官、法官之名單、出現在事發現場之龍水派出所、恆
    春分局警員之名單、與當日事後處理、設計、陷害、栽贓、
    犯罪之檢察官與法官、貪官污吏之名單、李文正、庚○○等
    人與不肖檢警、法官、貪官污吏們間自95年4 月11日迄今之
    通聯紀錄（見本院卷第294 、320 、322 頁），然依刑事訴
    訟法第163 條之1 規定，被告聲請調查證據，應以書狀具體
    記載聲請調查之證據及其與待證事實之關係、聲請傳喚之證
    人之姓名、性別、住居所等，且應提出繕本，供本院送達予
    檢察官，縱以言詞聲請調查證據，亦應陳明上開事項，被告
    在聲請調查上開證據之刑事補充理由狀內均未記載上開證據
    與待證事實之關係，復未記載其中數位證人之姓名或住居所
    ，其聲請調查證據之程序顯於法未合，再觀諸其上開刑事補
    充理由狀所載內容，顯難查知被告所聲請之上開證據與本件
    待證事實有何重要關係，又本件待證事實已臻明瞭，本院因
    認被告所為前開聲請顯無調查之必要，爰駁回此部分聲請。
  4.再被告於本院準備程序聲請傳喚證人庚○○、辛○○、癸○○、丁○○、壬○○、丙○○、戊○○、乙○○、己○○作
    證，上開證人已於本院審判期日到庭具結作證，被告復於97
    年11月27日具狀聲請傳喚上開證人，乃同一證據再行聲請，
    且本院認待證事實均已明瞭，顯無調查之必要，應予駁回。
  5.另被告具狀聲請勘驗庚○○以「宮女」2 字侮辱伊之錄音光
    碟，然與本件被告誣告犯行無重要關係，爰駁回其此部分聲
    請。
(十)、綜上所述，被告基於使他人受刑事或懲戒處分之意圖，向台
    灣屏東地方法院檢察署檢察官誣告庚○○、辛○○、癸○○
    、丁○○、壬○○、戊○○、尤順隆等人涉犯如事實欄所載
    之罪嫌，顯已該當誣告罪之構成要件，其明知為不實之事項
    ，而虛捏使他人受刑事或懲戒處分之意圖，至為灼然。被告
    前開所辯顯均係圖卸刑責之詞，不足採信，本件事證明確，
    被告犯行洵堪認定。
二、核被告甲○○所為，係犯刑法第169 條第1 項之誣告罪。又
    被告雖分別對告訴人辛○○、癸○○、被害人庚○○、丁○○、壬○○、戊○○、尤順隆等人為誣告罪犯行，然誣告罪
    之性質直接受害者係國家，即妨害國家之審判事務，而於個
    人受害與誣告行為不生直接關係，故其於檢察官偵訊時同時
    誣告數人，亦僅能成立一個誣告罪（最高法院19年上字第
    381 號判例意旨參照），附此敘明。至於檢察官雖未起訴被
    告所為前開誣告被害人戊○○、尤順隆2 人之犯行，然此部
    分犯行因與起訴事實屬一罪關係，自為起訴效力所及，本院
    自應予以審理。爰審酌被告僅因與被害人庚○○、告訴人辛○○、癸○○有夙怨嫌隙，竟任意虛構捏造不實事實，誣指
    被害人庚○○、告訴人辛○○、癸○○共同毆傷伊，復任意
    誣陷其他不相關之警員丁○○、壬○○、戊○○、尤順隆等
    人包庇犯罪，有瀆職及偽造文書之不法行為，已嚴重耗費國
    家寶貴之司法資源，戕害司法制度定紛止爭功能，甚至多次
    以書狀任意指摘臺灣屏東地方法院檢察署檢察官偵辦本案之
    公正性，有被告所提出之狀紙數份存卷可查，並致使告訴人
    辛○○、癸○○及被害人庚○○、丁○○、壬○○、戊○○
    、尤順隆遭受不實之刑事追訴之名譽損害，以及涉訟之時間
    、精力浪費，所生損害非微，實值非難，且犯後否認犯行、
    毫無悔意，犯後態度甚差，且迄未與告訴人及被害人達成和
    解，衡以其犯罪動機、手段、素行、智識程度等一切情狀，
    量處如主文所示之刑，以資警懲。
據上論斷，應依刑事訴訟法第299 條第1 項前段，刑法第169 條
第1 項，判決如主文。
本案經檢察官李侑姿到庭執行職務。
中    華    民    國    98    年     2    月    10    日
                  刑事第五庭審判長  法  官  石家禎
                                    法  官  林家聖
                                    法  官  陳秀慧
以上正本證明與原本無異。
如不服本判決應於收受判決後10日內向本院提出上訴書狀，並應
敘述具體理由；其未敘述上訴理由者，應於上訴期間屆滿後20日
內向本院補提理由書（均須按他造當事人之人數附繕本）「切勿
逕送上級法院」。
中    華    民    國    98    年     2    月    10    日
                              書記官  溫訓暖
附錄本件判決論罪科刑法條：
刑法第169條第1項
意圖他人受刑事或懲戒處分，向該管公務員誣告者，處7 年以下
有期徒刑。


司法院資訊處製作；財團法人民間司法改革基金會備份。
